【裁判字號】    94,勞訴,10
【裁判日期】    950630
【裁判案由】    給付退休金
【裁判全文】
臺灣花蓮地方法院民事判決              94年度勞訴字第10號
    原      告  乙○○
    訴訟代理人  黃健弘律師
    被      告  長旺有限公司
    法定代理人  甲○○
    訴訟代理人  廖學忠律師
上列當事人間請求給付退休金事件，本院於民國95年6月16日言
詞辯論終結，判決如下：
    主    文
被告應給付原告新台幣壹佰柒拾壹萬仟柒佰貳拾元及自民國九
十四年十一月四日起至清償日止，按年息百分之五計算之利息。
訴訟費用由被告負擔。
本判決於原告以新台幣伍拾柒萬元供擔保後，得假執行。但被告
如於假執行程序實施前以新台幣壹佰柒拾壹萬仟柒佰貳拾元預
供擔保，得免為假執行。
    事實及理由
一、按訴狀送達後，原告不得將原訴變更或追加他訴，但擴張或
    減縮應受判決事項之聲明者，不在此限，民事訴訟法第255
    條第1項第3款定有明文。原告起訴時請求金額為新台幣（下
    同）1,927,935元，嗣更正為1,713,720元（利息起算日及利
    率不變），為減縮應受判決事項之聲明，依上開規定，應予
    准許。
二、原告主張：
  (一)原告為民國39年3月12日生，自69年8月11日起，受僱於被告
    擔任配電技術員，被告原公司負責人為陳忠經，嗣陳忠經死
    亡後，改由其女甲○○擔任負責人，原告至94年9月4日始由
    被告處退休離職。雖自同年6月30日起，原告之勞健保即從
    被告處轉入淨通工程企業有限公司（下稱淨通公司），但那
    是因為淨通公司承包到台電的工程，被告沒有承包到，所以
    為了使原告能夠施作台電公司的工程，才作上開轉出勞健保
    的安排，實質上，原告仍為被告僱用的員工。是原告於94年
    9月4日從被告公司離職時，已年滿55歲，且任職達25年，而
    原告退休時之平均薪資為每月42,843元，得請求退休金總額
    為1,713,720元（計算式為：42,843元*40個基數即40個月的
    平均薪資），詎被告公司拒絕給付，經調解不成立，故依勞
    動基準法第53條第1項、第55條第1項第1款之規定，請求被
    告公司給付退休金。
  (二)並聲明：除假執行及供擔保免為假執行金額外，餘如主文所
    示。
三、被告則以：
  (一)原告係依勞動基準法舊制請求給付退休金，應該要向退休時
    的雇主請求，而原告已於94年7月間，從被告公司離職，轉
    任淨通公司，其嗣後於94年9月5日退休時，雇主已經是淨通
    公司，並非被告，所以原告不得向被告請求退休金；且縱使
    認為原告是由被告處退休，因原告受雇於被告期間，薪水制
    度係採積點制，經員工同意，將退休準備金包括在內，按月
    發放，自毋庸另行給付退休金等語茲為抗辯。
  (二)並聲明：原告之訴駁回；如受不利判決，願供擔保請准免為
    假執行。
四、兩造協商爭點限縮如下，並均陳明對他造其他事實陳述、主
    張及所提證據形式真實性均不爭執：
  (一)原告主張其在被告公司任滿25年且年滿55歲退休，是否為真
    實？（此為有利原告之事實，應由原告舉證）
  (二)如是，依照被告的薪資制度，是否已於僱傭期間預先給付退
    休金，而毋庸於原告退休時另行給付退休金？（此有利被告
    之事實，應由被告舉證）。
五、按勞工有左列情形之一者，得自請退休：1.工作十五年以上
    年滿五十五歲者。2.工作二十五年以上者；又勞工退休金之
    給與標準如左：1.按其工作年資，每滿一年給與兩個基數。
    但超過十五年之工作年資，每滿一年給與一個基數，最高總
    數以四十五個基數為限。未滿半年者以半年計；滿半年者以
    一年計；前項第一款退休金基數之標準，係指核准退休時一
    個月平均工資，勞動基準法第53條、第55條第1項第1款、第
    2項分別定有明文。經查：
  (一)原告主張其自69年8月11日起受僱於被告之事實，業據提出
    被告91年3月29日在職證明書一份可稽，被告並自承該在職
    證明書上被告公司及負責人陳忠經之印章均為真正，則依民
    事訴訟法第358條之規定，私文書經其本人或其代理人簽名
    、蓋章或按指印或有法院或公證人之認證者，推定為真正，
    被告亦未能舉證證明該在職證明書為偽，自堪認該份在職證
    明書為真正。又被告自承原告係於94年7月由被告公司離職
    轉任淨通公司，嗣於同年9月間從淨通公司退休等語（見95
    年3月9日言詞辯論筆錄），雖與原告所述其於同年9月4日從
    被告公司離職之主張，有兩個月之時間差距，然縱以被告自
    認之94年7月作為原告離職日，亦已足堪認定原告從被告公
    司離職時，年滿55歲，且工作年資滿24年半，依上開規定，
    於計算退休金基數時，工作年資滿半年者，以一年計，被告
    並表示對於原告主張其退休時之平均工資為每月42,843元不
    爭執，綜上，原告主張其從被告處離職時，已符合自請退休
    之條件，得向被告請求退休金1,713,720元乙節（計算式：
    42,843元*40個基數=1,713,720元），堪信為真實。
  (二)至被告主張該公司採積點制之薪資結構，經員工同意，於受
    僱期間按月發放退休準備金，故毋庸另行給付退休金乙節，
    雖提出「公佈」一份為憑，上載「1.自88年8月1日起以積點
    計酬。2.積點計酬全包含加班費、退休準備金，勞保金額自
    付。」然原告否認曾看過該份公佈，亦否認有簽名同意其內
    容，經核「公佈」正本，其上員工簽名部分，係剪貼在「公
    佈」末端，尚難認為該紙「公佈」確經張貼，使原告知悉內
    容，且經原告簽名同意，是被告所辯，未能舉證以實其說，
    尚難採信。
  (三)末按，勞工自請退休之權利為僱傭契約終止權之一種，屬形
    成權，不需僱用人之同意，又縱使員工於離職時，未明確表
    示退休之意思，於離職後5年內，仍得隨時主張，並請求給
    付退休金，有行政院勞工委員會89年6月8日台89勞動三字第
    0023197號函：「勞工於自請離職時，若已符合勞動基準法
    第53條自請退休要件，雖未明確提出退休之意思表示，其退
    休金請求權自離職事實次月起，於五年內仍可行使，以保障
    其退休權益」可參，是縱使原告從被告公司離職時，未表明
    退休之意思，其仍得於5年內，起訴請求被告給付退休金，
    附此敘明。
六、綜上，原告主張依勞動基準法第53條、第55條第1項第1款之
    規定，請求被告給付如主文第一項所示退休金及法定利息，
    為有理由，應予准許。
七、假執行部分：兩造分別陳明願供擔保，請求宣告假執行及免
    為假執行，經審核均無不合，爰各酌定相當之擔保金額，併
    准許之。
八、本件業經行集中審理並限縮爭點，兩造於言詞辯論終結前，
    並均陳明無其他陳述、答辯及舉證，其他卷內現存之主張、
    陳述、攻防方法及證據，核與本件判決之基礎不生影響，爰
    不一一詳予論述，併此敘明。
據上論結：本件原告之訴為有理由，依民事訴訟法第78條、第39
0條第2項、第392條第2項，判決如主文。
中    華    民    國    95    年    6     月    30    日
                        台灣花蓮地方法院民事庭
                            法      官  蕭一弘
上列正本證明與原本無異。
如對本判決不服，應於送達後20日內，向本院提出上訴狀（應抄
附繕本）。
中    華    民    國    95    年    6     月    30    日
                            法院書記官  詹益盛


司法院資訊處製作；財團法人民間司法改革基金會備份。
